【裁判字號】    98,交聲,921
【裁判日期】    980907
【裁判案由】    聲明異議
【裁判全文】
臺灣臺南地方法院交通事件裁定         98年度交聲字第921號
移送機關    交通部公路總局嘉義區監理所麻豆監理站
異議人即
受處分人    甲○○
上列異議人即受處分人因違反道路交通管理處罰條例案件，對於
交通部公路總局嘉義區監理所麻豆監理站民國98年7月10日所為
之裁決處分（處分案號：麻監裁罰字第裁75-M00000000號）聲明
異議，本院裁定如下：
    主    文
異議駁回。
    理    由
一、原處分意旨略以：異議人即受處分人甲○○（下稱異議人）
    於民國97年1月21日21時8分許，駕駛車牌號碼2937-GK號自
    用小客車搭載配偶施淑霞、女兒陳子濰、陳子聿，行經臺南
    縣麻豆鎮縣24.4公里處時，因自原車道右側超越前車
    欲再向左變換車道時，失控撞擊路旁電線桿肇事，致異議人
    本人受有左側肱骨開放性骨折、左胸挫傷等傷害、配偶施淑
    霞受有左側肋骨骨折併血胸、脾臟破裂、肝臟撕裂傷、骨盆
    骨折等傷害、女兒陳子聿受有頭部撞傷及顱內出血等傷害，
    嗣經臺南縣警察局麻豆分局（下稱舉發機關）警員據報到場
    處理並將其等送醫急救，惟陳子聿於97年1月23日16時6分許
    仍不治身亡，另於97年1月21日22時30分許，經警委託麻豆
    新樓醫院對異議人進行抽血檢驗，測得其血液中所含之酒精
    濃度為130MG/DL（換算吐氣中所含酒精濃度為0.65MG/L），
    因超過規定標準經警予以製單舉發，嗣經交通部公路總局嘉
    義區監理所麻豆監理站（下稱原處分機關）以異議人酒精濃
    度超過規定標準，駕駛汽車致人死亡之違規事證明確，依道
    路交通管理處罰條例第35條第1項第1款、第67條第1項、第
    24條第1項第2款（原處分漏載第24條第1項第2款）及違反道
    路交通管理事件統一裁罰基準表之規定，裁處異議人罰鍰新
    臺幣（下同）49,500元，吊銷駕駛執照，永久禁考，並施以
    道安講習等語。
二、聲明異議意旨略以：異議人對於己身所犯錯誤而應得之處分
    ，異議人不敢也不應有其他異議，惟異議人之妻子施淑霞於
    本次車禍，雖未喪命但因內出血過多導致腦部缺氧達10分鐘
    ，傷害影響四肢及語言活動，生活至今無法自理，每日需由
    異議人載到醫院做復健，且異議人需承擔家中經濟開銷及貸
    款，異議人為自營商，因尚未達顧用他人之營運規模，故須
    親自送貨給客人及和客人接洽，出入都是開車往來，因此異
    議人必須持有駕照，為此就「吊銷駕照，永久禁考」之處分
    聲明異議，請求撤銷該部分之處分等語。
三、按汽車駕駛人，駕駛汽車經測試檢定有酒精濃度超過規定標
    準者，處15,000元以上60,000元以下罰鍰，並當場移置保管
    該汽車及吊扣其駕駛執照1年；因而肇事致人受傷者，並吊
    扣其駕駛執照2年；致人重傷或死亡者，吊銷其駕駛執照，
    並不得再考領。又汽車駕駛人，曾依第35條第1項規定吊銷
    駕駛執照者，終身不得考領駕駛執照；汽車駕駛人，有第35
    條第1項規定之情形者，應接受道路交通安全講習，道路交
    通管理處罰條例第35條第1項第1款、第67條第1項、第24條
    第1項第2款分別定有明文。又汽車駕駛人飲用酒類或其他類
    似物後其吐氣所含酒精濃度超過每公升0.25毫克以上者，不
    得駕車，道路交通安全規則第114條第2款復定有明文。
四、經查：
  (一)異議人於上揭時、地駕駛車牌號碼2937-GK號自用小客車肇
    事，致其本人受有左側肱骨開放性骨折、左胸挫傷等傷害、
    配偶施淑霞受有左側肋骨骨折併血胸、脾臟破裂、肝臟撕裂
    傷、骨盆骨折等傷害、女兒陳子聿受有頭部撞傷及顱內出血
    等傷害，嗣陳子聿因不治死亡，又異議人經警委託麻豆新樓
    醫院對其抽血檢驗，測得其血液中所含酒精濃度為130MG/DL
    （換算呼氣中所含酒精濃度為0.65MG/L），因超過規定標準
    經舉發機關員警予以製單舉發，並經原處分機關裁處如前所
    述之裁罰等情，有臺南縣警察局97年3月2日南縣警交字第M0
    0000000號舉發違反道路交通管理事件通知單、原處分機關
    98年7月10日麻監裁罰字第裁75-M00000000號裁決書、麻豆
    新樓醫院臨床檢驗科一般生化檢驗單及臺灣臺南地方法院檢
    察署檢察官97年5月17日97年度偵字第6884號、第7410號緩
    起訴處分書附卷可稽，且為異議人所不爭執，此部分違規事
    實已可認定。
  (二)至異議人稱其必須持有駕照，以便能照顧其配偶往返醫院復
    建治療及維持家中經濟，故請求勿吊銷駕駛執照，永久禁考
    等語；惟查，吊銷駕駛執照並終身禁考之規範，係立法者為
    加強道路交通管理，維護交通秩序，確保交通安全，嚇阻及
    避免酒醉駕車違規行為發生所制定之處罰條文，若確有酒後
    駕車肇事致人於死之違規行為，即賦予執法者吊銷違規行為
    人之駕駛執照並終身禁考之權力，此亦為執法者之義務，亦
    即在前述酒後駕車肇事致人於死之情況下，執法者對該違規
    行為人即必須為吊銷駕駛執照並終身禁考之處分，並無任何
    裁量空間，至於該違規行為人之職業及家庭經濟狀況情形為
    何，並非在審酌之列。本件異議人之情形雖堪可憫，但仍無
    從據為免罰之理由，故異議人請求撤銷該吊銷駕駛執照，永
    久禁考之處分等語，依法並無從准許。
  (三)另按第67條第1項規定情形，符合特定條件，得於下列各款
    所定期間後，向公路主管機關申請考領駕駛執照：一、肇事
    致人死亡案件，受處分人經吊銷駕駛執照處分執行已逾12年
    ，道路交通管理處罰條例第67條第1項但書及第67條之1定有
    明文，是立法者已為衡平考量，使異議人仍有重新考領駕照
    之機會，且於異議人依法得重新申請考領駕駛執照前，異議
    人仍應秉持照顧妻子及家庭之初衷，商請親友提供相關協助
    ，並調整經營型態為毋庸自己駕車送貨洽商之方式，以符合
    法令之限制，且應避免在吊銷駕駛執照期間無照駕駛，屆時
    可能再遭舉發處罰，復加重家中經濟負擔，請異議人注意，
    均併予敘明。
五、綜上所述，原處分機關就異議人所處吊銷駕駛執照，永久禁
    考之行政裁罰，於法核無不當，異議人之異議並無理由，應
    予駁回。又原處分關於罰鍰及道安講習部分，異議人並未聲
    明異議，不在本件審理之範圍內，附此敘明。
六、據上論結，應依道路交通管理處罰條例第87條第2項、道路
    交通案件處理辦法第19條，裁定如主文。
中    華    民    國    98    年    9     月    7     日
                    交通法庭  法  官  張家瑛
以上正本證明與原本無異。
如不服本裁定，應於收受送達後5日內向本院提出抗告狀。（應
附繕本）
                              書記官  李淑惠
中    華    民    國    98    年    9     月    7     日


司法院資訊處製作；財團法人民間司法改革基金會備份。
